臺灣新北地方法院民事判決　　　　　　 110年度訴字第2226號
原　　　告　何劉鳳英

訴訟代理人　何玉晶　
被　　　告　孫莉婷　



上列當事人間請求侵權行為損害賠償事件，原告提起刑事附帶民
事訴訟（本院109 年度附民字第796 號），經本院刑事庭裁定移
送前來，本院於民國110 年11月4 日言詞辯論終結，判決如下：
    主      文
被告應給付原告新臺幣參拾壹萬陸仟陸佰陸拾貳元，及自民國一
百零九年十一月六日起至清償日止，按週年利率百分之五計算之
利息。
原告其餘之訴駁回。
訴訟費用由被告負擔百分之六十，餘由原告負擔。
本判決第一項得假執行；但被告如以新臺幣參拾壹萬陸仟陸佰陸
拾貳元為原告預供擔保，得免為假執行。
原告其餘假執行之聲請駁回。
    事實及理由
一、原告主張：緣被告將車輛停放在原告所經營新北市○○區○
    ○路0 段000000號工廠門口，經原告之女何玉晶致電要求被
    告移置車輛，被告於民國108 年7 月6 日16時24分到場後，
    兩造發生口角，原告於被告轉身欲上車時，以左手拍被告右
    肩表示不滿，被告明知以雙手用力推擠身材相對瘦弱且年邁
    之原告，極可能使原告重心不穩向後跌倒在地而發生傷害之
    結果，竟基於縱原告果真跌倒受傷亦不違背其本意之故意，
    轉身面對原告，微屈膝並伸出雙手用力朝原告胸肩部位推去
    ，致原告向後跌倒在地，因而受有左腕橈骨遠端骨折、骨盆
    恥骨骨折等傷害（下稱系爭傷害），致原告精神上受有痛苦
    ，因此支出醫療費用新臺幣（下同）57,792元、輪椅費用4,
    000 元，並受有相當於看護費用66,000元之損害、不能工作
    3 個月之薪資損失135,000 元及非財產上損害27萬元，爰本
    於侵權行為之法律關係，依民法第184 條第1 項前段、第19
    3 條第1 項、第195 條第1 項規定請求被告賠償等語。並聲
    明：⒈被告應給付原告532,792 元，及自起訴狀繕本送達翌
    日起至清償日止，按週年利率5 ％計算之利息。⒉願供擔保
    請准宣告假執行。
二、被告則以：對於原告主張因系爭傷害需專人看護1 個月、休
    養3 個月及108 年間每月薪資45,000元等有爭執，又被告無
    力償還原告請求賠償的金額等語資為抗辯。並聲明：⒈原告
    之訴及假執行之聲請均駁回。⒉如受不利判決，願供擔保請
    准宣告免為假執行。
三、本院之判斷：
  ㈠原告主張被告於上開時、地明知以雙手用力推擠身材相對瘦
    弱且年邁之原告，極可能使其重心不穩向後跌倒在地而發生
    傷害之結果，竟基於縱原告果真跌倒受傷亦不違背其本意之
    故意，轉身面對原告，微屈膝並伸出雙手用力朝原告胸肩部
    位推去，致原告向後跌倒在地，因而受有系爭傷害等事實，
    業經本院刑事庭以109 年度易字第1139號刑事判決被告犯傷
    害罪，處拘役50日確定，有刑事判決可稽，並經本院依職權
    調取刑事案件卷宗核閱屬實，且為被告所不爭執（見本院卷
    第73頁），堪信原告主張被告有上開侵權行為為真實。
  ㈡按因故意或過失，不法侵害他人之權利者，負損害賠償責任
    。不法侵害他人之身體或健康者，對於被害人因此喪失或減
    少勞動能力或增加生活上之需要時，應負損害賠償責任。不
    法侵害他人之身體、健康、名譽、自由、信用、隱私、貞操
    ，或不法侵害其他人格法益而情節重大者，被害人雖非財產
    上之損害，亦得請求賠償相當之金額，民法第184 條第1 項
    前段、第193 條第1 項、第195 條第1 項前段分別定有明文
    。本件被告既經認定有上開侵權行為，致原告受有系爭傷害
    ，不法侵害原告之身體及健康，則原告依上揭規定，請求被
    告賠償因此所生之財產上及非財產上損害，即屬有據。茲就
    原告請求項目及金額逐一審酌如下：
  ⒈醫療費用：
    原告主張因系爭傷害致支出急診、骨科醫療費用580 元、39
    0 元、55,902元、490 元共57,362元，業據提出醫療費用收
    據為證（見本院卷第77頁至第83頁），且為被告所不爭執（
    本院卷第74頁），則原告請求此部分醫療費用57,362元，自
    屬有據。原告另請求心臟內科醫療費用430 元，難認與系爭
    傷害之治療有關，不應准許。
  ⒉輪椅費用：
    原告主張因系爭傷害需使用輪椅而支出輪椅費用4,000 元，
    業據提出統一發票為證（見本院卷第87頁），並經本院函詢
    行天宮醫療志業醫療財團法人恩主公醫院（下稱恩主公醫院
    ）原告所受系爭傷害有無使用輪椅之需要等節，業據該院以
    110 年10月1 日恩醫事字第1100004827號函（下稱110 年10
    月1 日函）復：原告所受骨盆恥骨骨折需使用輪椅1 個月等
    語（見本院卷第49頁），且為被告所不爭執（見本院卷第74
    頁），則原告請求輪椅費用4,000 元，洵屬有據。
  ⒊看護費用：
    原告受有系爭傷害於108 年7 月9 日至同年月12日住院期間
    需專人照顧及出院後需專人照顧2 個月等情，業據恩主公醫
    院以110 年10月1 日函復明確（見本院卷第49頁），原告僅
    主張需專人看護1 個月，當屬可採，而原告主張全日看護費
    用每日以2,200 元計算，尚屬合理，則原告請求看護費用66
    ,000元，要屬有據，被告就此抗辯，容無可採。
  ⒋薪資損失：
    原告受有系爭傷害需休養4 個月及復健才能恢復工作等節，
    此經恩主公醫院以110 年10月1 日函復在卷（見本院卷第49
    頁），原告僅主張需休養3 個月不能工作，誠屬可採，被告
    就此抗辯，尚非可取，又原告主張其於108 年間每月薪資45
    ,000元一節，為被告所否認，而原告所提勞工退休金個人提
    繳計算名冊，僅可證明原告個人自願按多少工資提繳退休金
    ，不足以作為原告於上開侵權行為時每月薪資之證明，然原
    告於上開侵權行為時尚未滿勞動基準法所定強制退休年齡，
    仍有一定勞動能力，而行政院所公布勞工基本工資，係依國
    內經濟情況調查、分析所核定之勞工最低生活保障，依一般
    客觀情形觀察，足認原告勞動工作至少可獲得勞工基本工資
    ，且108 年度勞工基本工資為23,100元，為本院職務上所已
    知之事實，以此計算原告之不能工作損失，應屬客觀合理，
    則原告請求薪資損失69,300元（計算式：23,100元×3 個月
    ），應屬有據；逾此範圍之請求，則屬無據，不應准許。
  ⒌慰撫金：
    按慰藉金之賠償須以人格權遭遇侵害，使精神上受有痛苦為
    必要，其核給之標準固與財產上損害之計算不同，然非不可
    斟酌雙方身分資力與加害程度，及其他各種情形核定相當之
    數額。又以人格權遭遇侵害，受有精神上之痛苦，而請求慰
    藉金之賠償，其核給之標準，須斟酌雙方之身分、地位、資
    力、經濟狀況、加害程度、受損情況及其他各種情形核定相
    當之數額。本院審酌原告因被告上開侵權行為致受有系爭傷
    害，於108 年7 月9 日至同年月12日住院並接受開放性復位
    使用互鎖式鈦合金鋼板骨釘固定手術，需使用輪椅1 個月及
    術後需使用硬式護脕固定，出院後需專人照顧2 個月及休養
    4 個月並復健等節，有恩主公醫院診斷證明書及110 年10月
    1 日函可按（見本院109 年度附民字第796 號卷【下稱附民
    卷】第8 頁、本院卷第49頁），足認其精神上確受有相當之
    痛苦，並衡酌原告自陳學歷高中畢業，經營小本生意，被告
    自陳學歷高職畢業，從事文書工作，月薪約22,000元，及本
    院依職權調取之兩造稅務電子閘門財產所得調件明細表（見
    限閱卷，因涉及隱私及個人資料，不予揭露），茲斟酌兩造
    之身分、地位、資力、經濟狀況、被告侵害程度、情節與程
    度、對原告所造成之損害、原告所受身體及精神上痛苦程度
    等一切情狀，認原告請求精神慰撫金以12萬元為適當；逾此
    範圍之請求，則屬無據，不應准許。
  ⒍綜上，原告得請求賠償之總額為316,662 元（計算式：57,3
    62元＋4,000 元＋66,000元＋69,300元＋12萬元）。
  ㈢按給付無確定期限者，債務人於債權人得請求給付時，經其
    催告而未為給付，自受催告時起，負遲延責任。其經債權人
    起訴而送達訴狀，或依督促程序送達支付命令，或為其他相
    類之行為者，與催告有同一之效力。遲延之債務，以支付金
    錢為標的者，債權人得請求依法定利率計算之遲延利息。應
    付利息之債務，其利率未經約定，亦無法律可據者，週年利
    率為5 ％，民法第229 條第2 項、第233 條第1 項前段、第
    203 條分別定有明文。本件係損害賠償之債，以支付金錢為
    標的，無確定期限，未約定利率，則原告請求自起訴狀繕本
    送達翌日即109 年11月6 日起（見附民卷第3 頁）至清償日
    止，按週年利率5 ％計算之利息，於法有據。
四、綜上所述，原告本於侵權行為之法律關係，依民法第184 條
    第1 項前段、第193 條第1 項、第195 條第1 項規定，請求
    被告給付316,662 元，及自109 年11月6 日起至清償日止，
    按週年利率5 ％計算之利息，為有理由，應予准許；逾此部
    分之請求，為無理由，應予駁回。
五、本判決所命給付之金額未逾50萬元，依民事訴訟法第389 條
    第1 項第5 款規定，應依職權宣告假執行，被告就原告勝訴
    部分陳明願供擔保聲請宣告免為假執行，合於法律規定，爰
    酌定相當擔保金額宣告之。至原告敗訴部分，其假執行之聲
    請，因訴之駁回而失所附麗，應併駁回之。
六、本件事證已臻明確，兩造其餘攻擊防禦方法及證據，經審酌
    後與判決之結果不生影響，爰不一一論列。
據上論結，本件原告之訴為一部有理由，一部無理由，依民事訴
訟法第79條、第389 條第1 項第5 款、第392 條第2 項，判決如
主文。
中    華    民    國   110    年    11    月    30    日
                  民事第六庭  法  官  陳佳君
以上正本係照原本作成。
如對本判決上訴，須於判決送達後20日內向本院提出上訴狀。如
委任律師提起上訴者，應一併繳納上訴審裁判費。
中    華    民    國  110     年    12    月    1    日
                              書記官  李淑卿